最高法院刑事判決　　　　　　九十四年度台上字第六九０四號
　　上　訴　人　甲○○
　　　　　　　　　　　　家路1.
　　　　　　　　　　　　（另案在台灣台中監獄執行中）
上列上訴人因違反毒品危害防制條例案件，不服台灣高等法院台
中分院中華民國九十四年六月二十八日第二審更審判決（九十四
年度重上更(二)字第六號，起訴案號：台灣苗栗地方法院檢察署八
十七年度偵字第三二二四、三二二七、三二二九、三二六七號）
，提起上訴，本院判決如下：
    主  文
上訴駁回。
    理  由
按刑事訴訟法第三百七十七條規定，上訴於第三審法院，非以判
決違背法令為理由，不得為之。是提起第三審上訴，應以原判決
違背法令為理由，係屬法定要件。如果上訴理由書狀並未依據卷
內訴訟資料，具體指摘原判決不適用何種法則或如何適用不當，
或所指摘原判決違法情事，顯與法律規定得為第三審上訴理由之
違法情形，不相適合時，均應認其上訴為違背法律上之程式，予
以駁回。本件上訴人甲○○上訴意旨略稱：（一）上訴人與方國
民並非共犯，乃原判決竟將方國民被查獲之第一級毒品海洛因三
大包、三小包及第二級毒品安非他命四十八小包於主文內宣告沒
收銷燬，適用法則不當。（二）法務部調查局函固指海洛因藥用
劑量為五至十毫克，本件海洛因純質淨重七百六十毫克應足供施
用，惟該海洛因純度不高不排除施用效果差等語。然七百六十毫
克純質稀釋至三十七點八公克，再分次使用（一般以香菸施用者
每次用量零點一公克至零點二公克），則每次所得施用之海洛因
純質不過一毫克左右，根本無法產生作用，原判決採證有違經驗
法則。（三）方國民於警員查獲後為圖減輕刑責，乃於警詢時供
稱上訴人為彼之上手，原判決採信彼在警詢時不利上訴人之證詞
，不採彼於法院經交互詰問時所證稱並無向上訴人購買毒品之證
詞，於法有違。（四）原判決事實欄認定上訴人與方國民變更交
貨地點為方國民住處前，上訴人要求方國民立即回家交易等情；
理由欄則引用證人邱雲龍之證詞，稱交貨地點由方國民與上手決
定先到後龍火車站，再由方國民改約到他家交貨等語，有理由矛
盾之違背法令云云。
惟查證據之取捨、證據證明力之判斷，及事實有無之認定，為事
實審法院之職權，茍其取捨、判斷及認定，並不違反經驗法則及
論理法則，即不容任意指為違法而執為第三審適法之上訴理由。
本件原審認定上訴人有原判決所載連續販賣第一級毒品海洛因及
販賣第二級毒品安非他命之犯行，因而撤銷第一審所為上訴人無
罪之判決，改判依想像競合之例論處上訴人連續販賣第一級毒品
（累犯）罪刑，係依據證人方國民、陳文慶、林美惠、高天惠、
楊敏勝、邱雲龍、葉清文、丘家榮、黃國袁（後六人為警員）之
證詞，卷附交通部公路總局第二區養護工程處函、行動電話通聯
記錄、法務部調查局函、鑑定通知書、照片，暨扣案之海洛因、
安非他命等證據資料，為綜合之判斷。對於上訴人否認販毒，所
辯各節如何不足採，逐一予以指駁；另針對證人方國民就有無向
上訴人購買毒品，自警詢至原審審理時，先後供述不一部分，如
何取捨、採認等理由，詳加說明。是已詳敘其調查證據之結果及
證據取捨並認定事實之理由，所為論斷，均有卷存證據資料可資
覆按，從形式上觀察，並無採證或認定事實違背經驗法則或論理
法則，或有理由不備、理由矛盾或其他違背法令之情形。再查：
（一）毒品危害防制條例第十八條第一項前段所定「查獲之毒品
及專供製造或施用毒品之器具，不問屬於犯人與否，均沒收銷燬
之」，因條文僅稱「查獲之毒品」，未稱「犯本條例之罪所查獲
之毒品」，故該毒品縱非被告犯本條例之罪之毒品，只要是有罪
判決書事實欄所記載查獲之毒品，均應諭知沒收銷燬之。原判決
事實欄已載明方國民自上訴人販入之海洛因及安非他命，於被查
獲之際尚存有海洛因三大包、三小包（總淨重六點八一公克）及
安非他命四十八小包（總淨重十七點八六公克），爰於主文內併
予宣告沒收銷燬之，並無適用法則不當之違誤。（二）原判決對
於八十七年七月十九日在方國民住處附近查獲之海洛因一包，純
質雖偏低，然仍足供施用等情，已詳敘認定之依據及理由（見原
判決第十二頁第九行至第十八行、第十六頁倒數第十三行至第十
七頁第六行）。而依法務部調查局鑑定結果，該包海洛因淨重三
七點八七公克，純質淨重零點七六公克（見第三二二四號偵查卷
第一一九頁）計之，則每公克之海洛因純質為零點零二公克（即
二十毫克），縱如上訴意旨所稱一般以香菸施用者每次用量零點
一公克至零點二公克，則亦應含有海洛因純質二至四毫克。原判
決採法務部調查局函復說明（見第一審卷第三百六十九頁），認
該包海洛因仍可供施用，僅施用之效果較差，尚難謂有違背經驗
法則。（三）按被告以外之人於審判外之言詞或書面陳述，除法
律有規定者外，不得作為證據，刑事訴訟法第一百五十九條第一
項定有明文。而所謂法律有規定者，包括同法第一百五十九條之
五所規定「被告以外之人於審判外之陳述，雖不符前四條之規定
，而經當事人於審判程序同意作為證據，法院審酌該言詞陳述或
書面陳述作成時之情況，認為適當者，亦得為證據。當事人、代
理人或辯護人於法院調查證據時，知有第一百五十九條第一項不
得為證據之情形，而未於言詞辯論終結前聲明異議者，視為有前
項之同意。」以傳聞證據具有證據能力之例外情形。本件上訴人
及原審指定辯護人於原審言詞辯論終結前，對於原審提示證人方
國民於警詢時之供述證據時，均未就其證據能力聲明異議（見原
審重上更(二)字卷第一一二頁第二行至第八行），原判決將之採為
證據，原無違背證據法則。又證人之陳述有部分前後不符，或相
互間有所歧異時，究竟何者為可採，法院本得依其自由心證予以
斟酌，若其基本事實之陳述與真實性無礙時，仍非不得予以採信
，非謂一有不符或矛盾，即認其全部均為不可採信。原判決已就
證人方國民於警詢至原審之供述證據，詳予敘明其取捨證據及證
據證明力得心證之判斷理由等情（見原判決第十三頁理由三(2)）
，亦無理由不備之違背法令。（四）原判決認定上訴人與方國民
變更交貨地點為方國民住處前，並要求方國民立即回家交易等情
，所採證據係證人方國民、丘家榮及邱雲龍之證詞（見原判決第
十四頁至第十五頁理由三(3)），其中邱雲龍所證與方國民、丘家
榮所述細節雖未盡一致，然除去證人邱雲龍之證詞，對原判決事
實之認定仍不生影響，是依刑事訴訟法第三百八十條之規定，亦
不得據為上訴第三審之適法理由。從而，上訴意旨顯非依據卷內
訴訟資料指摘原判決有何具體違背法令之情形，徒憑己見，就原
審採證認事職權之適法行使，及原判決已明白論斷之事項，仍執
前詞，任意指摘，核與法律規定得為第三審上訴理由之違法情形
，不相適合。上訴人之上訴為違背法律上之程式，應予以駁回。
據上論結，應依刑事訴訟法第三百九十五條前段，判決如主文。
中　　華　　民　　國　九十四　年　 十二　 月　　八　　日
                      最高法院刑事第十庭
                          審判長法官  陳　正　庸
                                法官  賴　忠　星
                                法官  王　居　財
                                法官  林　開　任
                                法官  林　立　華
      本件正本證明與原本無異
                                      書  記  官
中　　華　　民　　國　九十四　年　 十二 　月 　十三 　日
                                                      v
